臺灣高等法院高雄分院刑事判決
111年度上訴字第157號
上  訴  人  
即  被  告  潘耀國


選任辯護人  胡仁達律師(法扶律師)
            吳珮瑜律師(法扶律師)
上列上訴人因家庭暴力之傷害案件，不服臺灣高雄地方法院110
年度訴字第741號，中華民國110年12月28日第一審判決關於量刑
部分（起訴案號：臺灣高雄地方檢察署110年度偵字第12968號）
，提起上訴，本院判決如下：
    主  文
上訴駁回。
潘耀國緩刑貳年，並應於緩刑期間內接受法治教育伍場次，緩刑
期間付保護管束。
    理  由
壹、程序事項：
    刑事訴訟法第348 條第3 項規定：「上訴得明示僅就判決之
    刑、沒收或保安處分一部為之」。則若僅對宣告刑部分，提
    起上訴，其效力不及於原審所認定之犯罪事實，犯罪事實即
    不在上訴審審查範圍，而應以原審法院所認定之犯罪事實，
    審認原審之宣告刑妥適與否的判斷基礎。本件上訴人即被告
    潘耀國（下稱被告），已陳明係針對原審判決關於量刑部分
    提起上訴（見本院第112頁），對原審判決所認定之犯罪事
    實、罪名事項，均未表示不服。依前述說明，本院僅就原審
    判決所宣告之刑是否妥適進行審理，先此敘明。
貳、本案據以審查量刑妥適與否之原審所認定之犯罪事實
一、犯罪事實：　　
　　潘耀國與黃瓊惠前為夫妻，2 人間具有家庭暴力防治法第3
    條第1 款所定之家庭成員關係，並分別為下列行為：
  ㈠於民國109 年6 月12日21時許，在高雄市○○區○○路00巷0 號4
     樓之2 當時同住之住處，因離婚事宜與黃瓊惠發生爭執，
    竟基於傷害之犯意，徒手攻擊黃瓊惠頭部，並於過程中拉扯
    黃瓊惠之手臂，致其受有前額腫痛、左前臂2x 2公分瘀青等
    傷害。
  ㈡復基於傷害之犯意，於109 年6 月16日21時30分許，在上址
    住處，持黃瓊惠用以抄寫之經書，朝其頭面部丟擲，致其受
    有左顏面腫痛之傷害。　
二、所犯罪名：
　　被告就犯罪事實一㈠、㈡所為，均係犯刑法第277 條第1 項之
    傷害罪。所犯上開二罪間，犯意各別，行為互殊，應予分論
    併罰。
三、原審之量刑審酌：　　　　
    被告係經社會歷練之成年人，與告訴人為多年夫妻，僅因生
    意金錢收入去向起爭執，即分別以徒手、經書之方式傷害告
    訴人，攻擊屬人體重要且脆弱之頭面部，於訴訟過程中除一
    再矯飾犯行，不斷指責告訴人，對告訴人身心造成非輕之傷
    害一事，全無悔意，犯後態度不佳；迄對告訴人所受損害亦
    無具體賠償之舉，兼衡告訴人所受傷勢、被告犯罪動機起於
    金錢爭執、以徒手、經書為傷害手段、素行，自述高中畢業
    之智識程度、賣水果為業等家庭生活經濟狀況（原審訴字卷
    第42頁）等一切情狀，分別量處有期徒刑5月，及3月，並均
    諭知如易科罰金，以新臺幣1000元折算1日。復審酌數罪之
    期間、罪質、所用之手段及整體法益侵害性等整體犯罪情狀
    ，及刑法第51條數罪併罰定執行刑之立法方式採限制加重原
    則等情，定其應執行之刑為有期徒刑7月，並諭知如易科罰
    以新臺幣1000元算1日。經核並無不當。
四、被告上訴意旨以：原判決量刑過重，並請求依刑法第59條酌
    減其刑等語。惟查：㈠被告事後雖於本院坦承犯行，告訴人
    亦同意從輕量刑。然被告與告訴人於行為時係夫妻關係，所
    攻擊者為告訴人之頭部或前額等重要部位，先後造成告訴人
    顏面腫痛、前額腫痛，對告訴人所造成身體及精神上痛苦不
    言可諭，於偵查中反稱自己才是受傷之人，於原審亦否認犯
    行，難認有自我反省之處，且告訴人就本件傷害之發生並無
    過失，被告犯罪情節非輕，如再減輕，顯然不符罪責均衡，
    無法達成一般預防之效果，本院認不宜再減輕其刑。㈡刑法
    第59條規定之酌量減輕其刑，必須犯罪另有特殊之原因與環
    境，在客觀上足以引起一般之同情，認為即使予以宣告法定
    最低度刑，猶嫌過重者，始有其適用。而傷害罪之法定本刑
    為5 年以下有期徒刑、拘役或50萬元以下罰金。亦即有拘役
    或罰金刑可選科，不生既使科拘役或罰金刑猶嫌過重之情刑
    ，辯護人請求酌減其刑，於法不合。綜上所述，被告就量刑
    部分所為上訴，為無理由，其上訴應予駁回。
五、緩刑部分：　　　
  ㈠被告前未曾因故意犯罪受有期徒刑以上刑之宣告，有臺灣高
    等法院被告前案紀錄表在卷可憑，犯後於本院坦承犯行，且
    於本院審理期間已與告訴人經調解成立並賠償損害，復已取
    得諒解，並同意給予緩刑等情(本院卷第85頁），且被告已
    履行調解條件檢察官就宣告緩刑部分，亦表示無意見，本院
    認被告經此偵審及論罪科刑之程序，當知警惕，應無再犯之
    虞，對被告犯罪所宣告之刑，以暫不執行為適當，爰依刑法
    第74條第1項第1款規定，宣告緩刑2年，以啟自新。　　
　㈡又為加強被告之法治觀念，使其於緩刑期間內能深知警惕，
    避免再度犯罪，以收緩刑後效，爰依刑法第74條第2項第8款
    規定，併命被告於緩刑期間內，接受法治教育課程5場次，
    並依刑法第93條第1項第2款規定，諭知緩刑期間付保護管束
    。倘被告違反上開所應負擔之事項且情節重大者，足認原宣
    告之緩刑難收其預期效果，而有執行刑罰之必要者，檢察官
    得依刑事訴訟法第476條、刑法第75條之1第1項第4款規定，
    聲請撤銷本案緩刑之宣告，併此敘明。
六、據上論結，應依刑事訴訟法第368 條，判決如主文。
本案經檢察官鍾忠孝到庭執行職務。    
中　　華　　民　　國　　111 　年　　5 　　月　　12　　日
　　              刑事第四庭    審判長法  官  黃建榮
                                      法  官  任森銓
                                      法  官  李嘉興
以上正本證明與原本無異。
如不服本判決應於收受本判決後20日內向本院提出上訴書狀，其
未敘述上訴理由者，並得於提起上訴後20日內向本院補提理由書
狀（均須按他造當事人之人數附繕本）「切勿逕送上級法院」。
中　　華　　民　　國　　111 　年　　5 　　月　　12　　日
　　　　　　　　　　　　　　　　　　　書記官  賴梅琴
附錄本判決論罪科刑法條：
刑法第277條第1項
傷害人之身體或健康者，處5 年以下有期徒刑、拘役或50萬元以
下罰金。